【裁判字號】    98,交聲,140
【裁判日期】    980615
【裁判案由】    違反道路交通管理處罰條例聲明異議
【裁判全文】
臺灣苗栗地方法院交通事件裁定         98年度交聲字第140號
原處分機關  交通部公路總局新竹區監理所苗栗監理站
異  議  人
即受處分人  甲○○
                    7號
                    7號
上列異議人即受處分人因違反道路交通管理處罰條例案件，對於
交通部公路總局新竹區監理所苗栗監理站於民國98年4 月23日所
為之竹監苗字第裁54-G9H055366號處分（原舉發案號：中市警交
字第G9H055366 號），聲明異議，本院裁定如下：
    主  文
異議駁回。
    理  由
一、按汽車駕駛人左轉彎時，應距交岔路口30公尺前顯示方向燈
    或手勢，換入內側車道或左轉車道，行至交岔路口中心處左
    轉，並不得占用來車道搶先左轉，道路交通安全規則第102
    條第1 項第5 款定有明文。次按汽車駕駛人轉彎時，在多車
    道左轉彎，不先駛入內側車道者，除處新臺幣（下同）600
    元以上1,800 元以下罰鍰外，並予記違規點數1 點，道路交
    通管理處罰條例第48條第1 項第4 款、第63條第1 項第1 款
    亦分別定有明文。
二、原處分意旨略以：異議人即受處分人甲○○於民國98年2 月
    19日7 時36分許，駕駛車牌號碼HL-1166 號自用小客車行經
    臺中市○○○路、環中路口處，為臺中市警察局第四分局黎
    明派出所員警舉發「在多車道左轉彎，不先駛入內側車道」
    違規；嗣異議人於舉發通知單所載期限內到案申訴，經原處
    分機關函請原舉發單位查覆後，仍認異議人有上開違規行為
    明確，乃依道路交通管理處罰條例第48條第1 項第4 款、第
    63條第1 項第1 款暨違反道路交通管理事件統一裁罰基準及
    處理細則第41條第4 項規定，於98年4 月23日裁處異議人罰
    鍰新臺幣600 元，並記違規點數1 點，原處分並無不法等語
    。
三、異議意旨略以：異議人不服理由為中彰快速道路五權西路
    為單線車車道，直至五權西路口25公尺前才又區○○○○道
    ，故該車道完全以水泥牆與其他車道區隔，照片中汽機車合
    併成多車道是不實舉證；該時段車流量已大於現有交通設
    施，異議人行經該路段時車量已回堵至快速道路上，故造成
    原本單線道變雙線道，原二線道又塞成三線道；車道狹窄
    且完全以水泥牆與其他車道區○○○路段又為臺中工業區及
    中山高南屯交流道主要接駁道，交警職務應疏導交通為先或
    將號誌彈性延長而非坐視大塞車，致使一整排駕駛為免於高
    速被撞危險紛紛併入車道以致大塞車事實，交警未疏導反而
    惡質照相取締爭取業績，不符合公平正義；為此向法院提出
    異議，請求撤銷原處分等語。
四、經查：
（一）異議人於上揭時、地駕駛車牌號碼HL-1166 號自用小客車
      為警掣單舉發在多車道左轉彎，不先駛入內側車道乙節，
      有臺中市警察局中市警局交字第G9H055366 號舉發違反道
      路交通管理事件通知單暨採證照片、裁決書、送達證書各
      1 份在卷可稽。
（二）次依證人即本件舉發警員郭志春到庭具結證稱：「（照片
      拍攝的地點是否就是五權西路、環中路口？）是」、「（
      該處距離中彰快速道路下五權西路口多遠？）如下匝道到
      路口差不多有100 公尺左右」、「（下中彰快速道路沿線
      是幾線道？）剛開始是一線道，到下匝道一半處有設一個
      指標，就變二車道，地上也有左轉彎的標誌」、「（那天
      是否從中彰快速道路下五權西路口一直到你拍攝的地點車
      流量都很多？）是」、「如要左轉彎會在內側車道等待，
      直行車會在右邊車道及右轉車道，下匝道分二個車道，一
      個直行，一個左轉」、「（你當時站的位置？）在環中路
      及五權西路的路口中間」、「（你的位置看得到下匝道後
      的情形？）可以」、「（依你的判斷，下匝道之後塞車的
      情況，車輛有無辦法駛入內側車道？）有，因下來後有10
      0 多公尺的距離，如要左轉，就不應駛離外側車道，有些
      車要趕時間，會利用直行車道左轉」、「（但我的問題是
      說，車輛一開始就不是在內側車道，但是當時車流量很多
      ，該車無法先駛入內側車道，他不可能停在那邊等駛入，
      只好往前行再左轉，本件有無此種可能性？）如車子少的
      話，有可能，我的照片上有指示牌，如要左轉的話，他就
      是事先沒有駛入內側車道發生的問題」、「（你的意思是
      否是異議人如要左轉的話就要提前靠內側行駛，之後才可
      以駛入內側車道？）是，下來就可以看到指示，指示標誌
      也很清楚，要左轉的話，也要事先駛入內側車道，不能佔
      用直行車道」、「（依採證照片顯示，與異議人的車輛情
      形一樣的很多？）對、」「（這些車輛都有舉發嗎？有，
      我們有委外去告發，上面的車輛是我們先紀錄的車牌）、
      「（這個照片是你們當場用相機拍攝？）是」」、「（異
      議人問：從中彰快速道路下五權西路匝道看到標誌前，有
      多遠？）有超過150 公尺以上，代表有足夠時間反應」、
      「（異議人問：你是駕駛人的話，一下交流道變二線道，
      到十字路口就變三線道，那你如何先駛入內側車道？）匝
      道下來是一個車道，不可能同時有車輛併行，同時併行會
      造成磨擦，如要直行就應在內側車道，如我個人的話我要
      左轉就會駕駛內側車道。」等語綦詳（見本院98年6 月3
      日訊問筆錄），並有證人提出之繪製現場圖1 份及庭呈現
      場照片7 張以資佐證。衡諸證人郭志春係依法執行公務之
      人員，經到庭具結，證述其攔停舉發經過，對異議人所駕
      駛上開自小客車如何在多車道左轉彎，不先駛入內側車道
      之舉發過程的證述，連續而完整，顯見證人對舉發當時之
      記憶深刻，而依卷內證據資料並無任何積極證據足以證明
      證人上開證詞係屬虛偽，亦無足以令人顯信證人證述為不
      可採之品性證據或前科證據存在，本院自不得僅以證人為
      本件掣單告發異議人之員警而全盤抹煞其在訴訟上所具有
      之證人資格及其證言之證明力，故其證言應堪採信。
（三）又觀諸卷附之現場照片（見本院卷第32頁）可知，由中彰
      快速道路下匝道後係為一單線道，至五權西路與環中路口
      前約100 公尺處始劃設為兩線道，內側車道為左轉車道，
      路面上劃設有「指示左轉彎」之指向線；外側車道則為直
      行及右轉車道，路面上劃設有「指示直行與右轉彎」之指
      向線，而於該路口約150 公尺處前亦設有指示車輛左轉及
      直行、右轉之標誌，均足提醒駕駛人應遵循上開標誌及標
      線之指示方向進入適當之車道，依序前行。核上開路口之
      指示標誌設置完整、路面標線劃設清楚，並無難以辨識之
      情事，異議人既為合法考領駕駛執照之汽車駕駛人，行經
      上開路口，自應遵守該道路標誌、標線指示，先行駛入內
      側車道後再行左轉，要不得以車流量大、交通壅塞為由，
      即可圖一己之便，逕自由外側之直行車道向左轉彎。再者
      ，揆諸道路管理處罰條例第48條第1 項第4 款有關在多車
      道左轉彎，應先駛入內側車道之規定之立法本旨，無非係
      為確保駕駛人之用路安全，同時兼顧其他車道用路人之行
      車安全，藉以避免妨礙其他車輛通行及交通事故之發生，
      是車輛駕駛人均有遵守上開規範之義務，不容任意藉詞規
      避。而細繹卷附之採證照片（見本院卷第16頁），異議人
      所駕駛之車牌號碼HL-1166 號自用小客車，沿環中路向五
      權西路左轉彎時，並非位於內側之左轉車道內，而其車輛
      左側有另兩部小客車係由左轉車道依序駛出，並沿路面之
      轉彎線作左轉，足見異議人駕駛上開小客車左轉彎時，確
      有未行駛在內側之左轉車道之情形下，即冒然進入路口並
      隨即作左轉彎之駕駛行為，是以本件違規事由自可歸責於
      異議人甚明。
（四）另交通警員掣單舉發違反道路交通管理處罰條例所列之違
      規事實，本質上為行政處分，係公務員基於職務上權力，
      依法就特定之具體事件所為具公法上效果之單方行政行為
      ，基於公務員為公法上行為具有公信力之原則，該行政處
      分當可被推定為有效。且本件查無任何證據足資證明執勤
      員警有何捏造事實違法取締之不法情事，而異議人亦未就
      執勤員警之舉發如何有誤，提出相關證據以供本院調查，
      則執勤員警本其維護交通秩序、安全職責所為之舉發，自
      應受到合法、正確之推定，異議人所為之指摘，經核並無
      依據。據此，異議人有於上述時、地駕車在多車道左轉彎
      ，不先駛入內側車道之行為，且經合法舉發一事應堪認定
      ，本件事證明確，應依法論科。
五、綜上所述，本件異議人既有前揭駕車在多車道左轉彎，不先
    駛入內側車道之違規行為，原處分機關依道路交通管理處罰
    條例第48條第1 項第4 款、第63條第1 項第1 款之規定及違
    反道路交通管理事件統一裁罰基準表，裁處異議人罰鍰600
    元，並記違規點數1 點，核無違法或不當之情事，聲明異議
    意旨僅執前詞，任意指摘原處分，並無理由，應予駁回。
六、據上論斷，應依道路交通管理處罰條例第87條第2 項，道路
    交通案件處理辦法第19條，裁定如主文。
中    華    民    國    98    年    6     月    15    日
                  交通法庭  法  官  林卉聆
以上正本證明與原本無異。
如不服本裁定應於送達後5 日內向本院提出抗告狀。
                            書記官  楊慧萍
中    華    民    國    98    年    6     月    15    日
.


司法院資訊處製作；財團法人民間司法改革基金會備份。
